【裁判字號】    99,上訴,1806
【裁判日期】    990803
【裁判案由】    毒品危害防制條例
【裁判全文】
臺灣高等法院刑事判決                99年度上訴字第1806號
上  訴  人
即  被  告  甲○○
選任辯護人  舒建中律師
上列上訴人因毒品危害防制條例案件，不服臺灣臺北地方法院99
年度訴字第414號，中華民國99年4月29日第一審判決（起訴案號
：臺灣臺北地方法院檢察署99年度偵字第3726號），提起上訴，
本院判決如下：
    主  文
上訴駁回。
    事  實
一、甲○○前曾於民國97年間因違反槍砲彈藥刀械管制條例案件
    ，經臺灣苗栗地方法院判處有期徒刑1年6月，緩刑5年確定
    ，現仍在緩刑期中。詎仍不知悔改，明知愷他命係經我國主
    管機關列管之第三級毒品，不得擅自持有、轉讓或販賣，竟
    為意圖轉售營利之目的，於民國99年1月31日7、8時許，在
    臺北縣土城市某處，以每公克愷他命220元之代價，向綽號
    「阿昇」之成年男子一次販入第三級毒品愷他命950公克，
    並將上開毒品藏放於其所攜帶之背包中，擬伺機販售予不特
    定人牟利。嗣於同日10時40分許，在臺北市中山區○○○路
    ○段65巷、林森北路口為警當場查獲，並扣得第三級毒品愷
    他命共10包（編號A1至A10，驗前總毛重944.28公克，包裝
    塑膠袋總重約12.00公克，隨機抽取編號A1者鑑定，其淨重
    99.86公克，取0.20公克鑑定用罄，餘99.66公克，檢出第三
    級毒品愷他命成分，純度約97%，依據抽測純度值，推估編
    號A1至A10均含愷他命之驗前總純值淨重約904.31公克）。
二、案經臺北市政府警察局中山分局報告臺灣臺北地方法院檢察
    署檢察官偵查起訴。
    理  由
壹、證據能力有無之判斷：
一、按被告以外之人於審判外之言詞或書面陳述，除法律有規定
    者外，不得作為證據，刑事訴訟法第159條第1項定有明文。
    又本條所謂「法律有規定者」，係指本法第159條之1至第
    159 條之5及第206條等規定，及性侵害犯罪防治法第15條第
    2項、兒童及少年性交易防制條例第10條第2項、家庭暴力防
    治法第28條第2項、組織犯罪防制條例第12條中有關秘密證
    人筆錄等多種刑事訴訟特別規定之情形。次按法院或檢察官
    得囑託醫院、學校或其他相當之機關、團體為鑑定，或審查
    他人之鑑定，並準用第203條至第206條之1之規定，刑事訴
    訟法第208條第1項定有明文。又檢察官因實務現實需求，就
    特定案件類型認當然有鑑定之必要者，基於檢察一體原則，
    得由該管檢察長概括選任鑑定機關（法務部92年9月1日法檢
    字第0920035083號函參照），是司法警察等偵查輔助人員於
    案件未移送檢察官偵辦前之調查犯罪階段，依據檢察長之概
    括授權，先行將證物送請檢察機關預先核定之專責鑑定人或
    鑑定機關實施鑑定，該鑑定人或鑑定機關亦應視同受承辦檢
    察官所選任或囑託而執行鑑定業務，其等出具之書面鑑定報
    告應屬刑事訴訟法第206條所定之傳聞例外，當具有證據能
    力。查本案卷附之內政部警政署刑事警察局（下稱「刑事警
    察局」）對於扣案毒品所出具之鑑定書，為刑事警察局依檢
    察機關概括授權囑託，執行鑑定職務所出具之書面鑑定報告
    ，依刑事訴訟法第159條第1項及同法第208條第1項準用同法
    第206條第1項之規定，為傳聞法則之例外，得作為本案之證
    據。
二、本件認定事實所引用之其他本件卷內所有卷證資料（包含人
    證與文書證據、物證等證據），並無證據證明係公務員違背
    法定程序所取得；而檢察官、被告對本院提示之卷證，亦均
    表示同意作為證據等語在卷（見本院卷第47頁、第62頁反面
    ），且卷內之文書證據及證人於審判外之陳述，亦無刑事訴
    訟法第159條之4之顯有不可信之情況與不得作為證據之情形
    ，且被告未曾提及檢察官在偵查時，有任何不法取供之情形
    ，且客觀上並無顯不可信之情況。綜上，依刑事訴訟法第15
    9條至159條之5之規定，本件認定事實所引用之本件卷證所
    有證據（包含人證與文書證據、物證等證據），均有證據能
    力。
貳、實體方面：
一、上揭事實，業據被告甲○○於原審審理時坦承不諱（見原審
    卷第27頁、第44頁），並有搜索扣押筆錄、扣押物品收據各
    1件及照片4幀在卷可參，且有白色晶體共10包扣案可資佐證
    。而該等扣案之10包白色晶體經送請刑事警察局鑑定結果，
    編為A1至A10，驗前總毛重944.28公克，包裝塑膠袋總重約
    12.00公克，隨機抽取編號A1者鑑定，其淨重99.86公克，取
    0.20公克鑑定用罄，餘99.66公克，檢出第三級毒品愷他命
    成分，純度約97%，依據抽測純度值，推估編號A1至A10均含
    愷他命之驗前總純值淨重約904.31公克，有刑事警察局99年
    2月4日刑鑑字第0990015650號鑑定書附卷可憑（見偵卷第45
    頁），足徵被告前揭自白係出於任意性，且核與事實相符，
    應堪採信。被告雖於本院審理時改稱：伊購入該等愷他命時
    ，只是要供自己施用，是販賣毒品給伊之「阿昇」建議過年
    時價格較好，如伊有用剩的可以賣云云。然本院依被告所提
    供之「阿昇」行動電話號碼0000000000號查詢結果，該行動
    電話之申請使用人並非「阿昇」或「吳弘昇」，有中華電信
    資料查詢1紙附卷可稽（見本院卷第55頁），而被告復未能
    提供「阿昇」、「吳弘昇」之年籍資料供本院進行調查，是
    其前揭所辯，尚有可疑，再觀諸該等愷他命毒品之數量非少
    ，苟係僅供其個人施用，要無購買該等數量之理，況其於原
    審審理時坦承伊購入該等毒品係意圖販賣，已如前述，是被
    告於本院審理時所辯，要無可採。至被告於警詢、偵查及原
    審訊問時雖均辯稱：伊是替「阿昇」之人運輸云云（見偵卷
    第9頁、第36頁、原審卷第7頁反面），惟該等愷他命毒品數
    量非少，伊如非與「阿昇」有相當交情，「阿昇」自不可能
    干冒損失該等價值不菲愷他命毒品之風險，率將該等愷他命
    毒品交伊運輸，然其既自警詢起，迭經偵查、原審及本院審
    理程序，始終無法提供「阿昇」之真實姓名、年籍資料供本
    院調查，顯難說明其與「阿昇」間之交情足以讓「阿昇」願
    將該等愷他命交其運送，況其嗣後於原審準備程序及審理時
    均坦承購買該等愷他命係為了販賣等語明確（見原審卷第27
    頁、第44頁），苟非有販賣意圖，被告要無自承情節較重之
    販賣第三級毒品罪之必要。又上開愷他命之價值雖高達約21
    萬元，然被告於原審既坦認該等愷他命係伊購買，且於本院
    審理時亦不否認有購買該等愷他命，則縱被告年僅21歲，亦
    不足以說明其必無21萬元可供購買該等毒品。綜上所述，被
    告前揭辯稱該等愷他命係伊幫「阿昇」運送或該等愷他命係
    伊購買自用，是「阿昇」建議伊販賣云云，均無可採。是本
    件事證明確，被告犯行洵堪認定。
二、查愷他命為毒品危害防制條例第2條第2項第3款規定之第三
    級毒品，不得販賣。復按毒品危害防制條例第4條第1、2、3
    項所謂販賣行為，不以販入後復行賣出為必要，祇要以營利
    意思之為目的，而有販入或賣出二者其一之行為，即足構成
    ；行為人持有第三級毒品，有以主觀上營利售賣意圖而販入
    第三級毒品，其雖未及賣出，仍應論以販賣第三級毒品罪既
    遂罪責；或非以營利售賣意圖而販入，或因其他原因而持有
    第三級毒品，嗣起意圖利售賣，著手於販賣行為未及賣出，
    即應成立販賣第三級毒品未遂罪責；如非以營利售賣意圖而
    販入，或因其他原因而持有，嗣起意圖利售賣，尚未著手於
    賣出行為，始成立意圖販賣而持有第三級毒品罪責（最高法
    院90年度臺上字第1898號判決意旨參照）。又販賣毒品罪，
    並不以販入後復行賣出為構成要件，祇須意圖營利而販入或
    售出，甚或「以毒抵債」、「以毒易物」，有一於此，其犯
    罪即屬完成。所謂「意圖」，即犯罪之目的，原則上不以發
    生特定結果為必要，祇須有營利之意圖為已足，不以買賤賣
    貴而從中得利為必要（最高法院97年臺上字第2109號判決意
    旨參照）。查被告向綽號「阿昇」之成年男子購買第三級毒
    品愷他命時，主觀上即有營利之意圖，是其意圖營利而販入
    第三級毒品之所為，係犯毒品危害防制條例第4條第3項販賣
    第三級毒品罪。被告販賣毒品前持有毒品（本件被告持有第
    三級毒品愷他命純質淨重已逾20公克，本應構成毒品危害防
    制條例第11條第5項之持有第三級毒品罪）之低度行為，為
    其販賣毒品之高度行為所吸收，不另論罪。又被告涉犯本件
    犯罪時，年僅21歲，年紀尚輕，涉世未深，欠缺社會經驗，
    利令智昏，意圖販售第三級毒品愷他命而向「阿昇」者購入
    愷他命，惟於甫販入扣案毒品2、3小時之後即為警查獲，並
    無販出予他人之行為，即未有利得，而所為係觸犯最輕法定
    本刑5年以上有期徒刑之重典，衡其犯罪情節，實有情輕法
    重之情形，是就客觀以言，本件實有情堪憫恕之處，爰依刑
    法第59條之規定，就被告所犯販賣第三級毒品罪行，酌減其
    刑。
三、原審以被告所為事證明確，適用毒品危害防制條例第4條第3
    項，刑法第11條前段、第59條、第38條第1項第1款、第2款
    之規定，併審酌被告明知毒品戕害他人身心健康甚鉅，竟為
    謀私利而予販賣，嚴重損及國民健康、影響社會治安，應予
    非難，惟其犯後坦承犯行，非無悔意，態度尚佳，且其販入
    毒品未久後即遭警查獲，未及販出，尚未生實質之損害，兼
    衡其品行、智識程度、扣案毒品數量等一切情狀，量處有期
    徒刑3年。並敘明被告雖於原審審理時自白上開犯行，惟被
    告於偵查中並未自白上開犯行，核與毒品危害防制條例第17
    條第2項「犯第4條至第8條之罪於偵查及審判中均自白者，
    減輕其刑」之規定不符，自不得援引上揭規定為減刑之依據
    。又按依毒品危害防制條例第18條第1項前段之規定，應予
    沒收銷燬之毒品，以經查獲之第一、二級毒品為限。又毒品
    依其成癮性、濫用性及對社會危害性，共分為四級，上開條
    例並就製造、運輸、販賣、意圖販賣而持有、以非法方法使
    人施用、引誘他人施用及轉讓不同品項之毒品等行為，分別
    定其處罰。至施用或持有第三、四級毒品，因其可罰性較低
    ，故未設處罰之規定，僅就施用及持有第一、二級毒品科以
    刑罰。然鑑於第三、四級毒品均係管制藥品，特於同條例第
    11條之1明定無正當理由，不得擅自持有；第18條第1項後段
    復規定查獲之第三、四級毒品，無正當理由而擅自持有者，
    沒入銷燬之。從而，依同條例第18條第1項後段應沒入銷燬
    之毒品，專指查獲施用或持有之第三、四級毒品而言；倘係
    查獲製造、運輸、販賣、意圖販賣而持有、以非法方法使人
    施用、引誘他人施用或轉讓第三、四級毒品，既屬同條例相
    關法條明文規定處罰之犯罪行為，即非該條項應依行政程序
    沒入銷燬之範圍。又同條例第19條第1項所定「供犯罪所用
    或因犯罪所得之物」，係指犯第4條至第9條、第12條、第13
    條或第14條第1項、第2項之罪所用或所得之物，不包括毒品
    本身在內，是尚不得援用此項規定為第三、四級毒品之沒收
    依據。再同條例對於查獲之製造、運輸、販賣、意圖販賣而
    持有、以非法方法使人施用、引誘他人施用及轉讓第三、四
    級毒品之沒收，並無特別規定，如其行為已構成犯罪，則該
    毒品即屬不受法律保護之違禁物，應回歸刑法之適用，依刑
    法第38條第1項第1款之規定沒收之，始為適法（最高法院95
    年度臺上字第911號判決意旨參照）。是本件扣案之毒品10
    包（驗餘淨重932.08公克），經鑑驗確係毒品危害防制條例
    第2條第2項第3款所規定之第三級毒品，屬違禁物，不問屬
    於犯人與否，應依刑法第38條第1項第1款規定宣告沒收，包
    裝塑膠袋10只，係用以包裝愷他命之物，為被告所有供其犯
    罪所用之物，爰依刑法第38條第1項第2款規定宣告沒收之。
    經核其認事用法及量刑均無不當，被告上訴意旨，以伊並無
    販賣第三級毒品愷他命之犯意，且伊年僅21歲，不可能有21
    萬元可供購買扣案愷他命毒品，況伊於警詢、偵查及原審訊
    問時均供稱係替「阿昇」送毒品，原判決竟未說明不採理由
    ，而伊已提供「阿昇」之行動電話及真實姓名為「吳弘昇」
    ，原審竟未依職權查證，係對應調查事項未予調查，判決當
    然違背法令；另被告自警詢起即坦承運輸毒品，而於原審審
    理時改稱為販賣毒品，應合於毒品危害防制條例第17條第2
    項規定，原審未予適用，有應適用法則未予適用之違背法令
    ，且被告所為應係毒品危害防制條例第4條第3項、第6項之
    販賣未遂罪云云為由，指摘原審判決不當。然被告既以販賣
    營利之意圖購入上開第三級毒品，卻於警詢、偵查及原審訊
    問時辯稱伊僅係替「阿昇」運送該等毒品，並未自白其販賣
    第三級毒品犯行，自難認已自白犯罪，是被告此部分上訴理
    由，自無可採。至其餘上訴理由，均經本院於前開理由予以
    指駁說明，是被告之上訴並無理由，應予駁回。
據上論斷，應依刑事訴訟法第368條，判決如主文。
本案經檢察官何明楨到庭執行職務。
中    華    民    國    99    年    8     月    3     日
                  刑事第二十二庭審判長法  官  郭雅美
                                      法  官  洪于智
                                      法  官  李麗珠
以上正本證明與原本無異。
如不服本判決，應於收受送達後10日內向本院提出上訴書狀，其
未敘述上訴之理由者並得於提起上訴後10日內向本院補提理由書
（均須按他造當事人之人數附繕本）「切勿逕送上級法院」。
                                      書記官  陳禹任
中    華    民    國    99    年    8     月    9     日
附錄：本案論罪科刑法條全文
毒品危害防制條例第4條第3項
製造、運輸、販賣第三級毒品者，處 5 年以上有期徒刑，得併
科新臺幣 7 百萬元以下罰金。

司法院資訊處製作；財團法人民間司法改革基金會備份。
